【裁判字號】    95,易,311
【裁判日期】    950919
【裁判案由】    詐欺
【裁判全文】
臺灣嘉義地方法院刑事判決               95年度易字第311號
公  訴  人  臺灣嘉義地方法院檢察署檢察官
被      告  乙○○
                    號
上列被告因詐欺案件，經檢察官聲請簡易判決處刑（95年度偵緝
字第43號），及移送併案審理（95年度偵字第4200號），本院認
不宜以簡易判決處刑（95年度嘉簡字第838號），改依通常程序
審理，判決如下：
    主  文
乙○○幫助共同連續犯詐欺取財罪，處有期徒刑肆月，如易科罰
金，以銀元參佰元即新臺幣玖佰元折算壹日。
    事  實
一、乙○○可預見將金融機構帳戶交予他人使用，即有供作財產
    犯罪用途之可能，且一般人取得他人存摺之目的在於取得贓
    款及掩飾犯行不易遭人追查，對於提供帳戶必然供作從事不
    法犯罪使用等情節雖無確信，但仍基於幫助詐欺取財犯罪之
    不確定犯意，於民國93年10月1日至5日間某日，在嘉義市○○路「天秤座網咖」旁之空地，將其於93年9月29日開戶之
    玉山商業銀行嘉義分行帳戶（下稱玉山銀行帳戶，帳號：00
    0000000號）、於93年10月1日開戶之安泰商業銀行嘉義分行
    帳戶（下稱安泰銀行帳戶，帳號：00000000000000號）、於
    86年9月8日開戶之中華郵政股份有限公司嘉義郵局帳戶（下
    稱郵局帳戶，帳號：00000000000000號）之存摺、提款卡，
    一次同時交付予姓名年籍不詳綽號「阿豐」之成年男子使用
    ，供為存提款及匯款使用，幫助該成年男子與他人所組成詐
    欺集團為詐欺取財犯行時，作為匯款帳戶。嗣該詐欺集團成
    員，意圖為自己不法所有，共同基於詐欺取財之概括犯意聯
    絡，先後於下列時間為詐欺取財之犯行：
  (一)於93年10月5日，詐欺集團成員傳送簡訊內容：「你的信用
    卡遭到盜刷，請與中國信託商業銀行聯絡，聯絡電話00-000
    00000、00-00000000、00-0000000」予甲○○，待甲○○撥
    打電話聯絡，該詐欺集團成員佯稱：你的金融卡沒有晶片，
    有可能遭盜刷，必須到提款機變更密碼等語，以此方式施用
    詐術，致甲○○陷於錯誤，於同日15時22分許，至基隆中山
    路郵局，依其指示操作匯入新臺幣（下同）76,814元，至乙○○上揭玉山銀行帳戶內，並隨即遭詐欺集團成員提領一空
    。嗣甲○○發覺有異報警處理，始循線查知上情。
  (二)於93年10月16日13時45分許，詐欺集團成員傳送簡訊內容：
    「你的金融卡遭到盜刷，請撥打00-00000000詢問案情」之
    簡訊予丙○○，待丙○○撥打電話聯絡，詐欺集團成員佯稱
    其金融卡遭盜刷，並指示丙○○撥打臺北縣警察局三重分局
    00-00000000號電話備案，待丙○○撥打後，再指示丙○○
    撥打金融偽卡中心00-00000000號電話，以凍結卡片，旋丙○○依指示撥打電話，一自稱「林主任」之人即指示丙○○
    至提款機凍結卡片，以此方式施用詐術，致丙○○陷於錯誤
    ，於同日14時39分許，至南投市○○路郵局，依其指示匯入
    23,199元，至乙○○上揭安泰銀行帳戶內，並隨即遭詐欺集
    團成員提領一空。嗣丙○○發覺有異報警處理，始循線查知
    上情。
  (三)於93年11月中旬，詐欺集團成員撥打電話予丁○○，佯稱是
    澳門「博彩娛樂公司」人員，丁○○中了該公司之彩金，必
    須匯款至該公司加入臨時會員始能領取彩金，以此方式施用
    詐術，致丁○○陷於錯誤，依其指示於93年11月18日16時34
    分許、同年11月19日8時49分許，至高雄市左營區新莊仔郵
    局，各匯款5萬元、2萬元，至乙○○上開郵局帳戶內，並隨
    即遭詐欺集團成員提領一空。嗣丁○○發覺有異報警處理，
    始循線查知上情。
二、案經嘉義市警察局、嘉義市警察局第二分局分別移送、報請
    臺灣嘉義地方法院檢察署檢察官偵查聲請簡易判決處刑及移
    送併案審理，本院認不宜以簡易判決處刑，改依通常程序審
    理。
    理  由
一、訊據被告乙○○固供承於上揭時地一次同時交付上揭3個帳
    戶之存摺及提款卡予「阿豐」使用，惟矢口否認有何幫助詐
    欺之犯行，辯稱：伊在軍輝路的天秤座網咖遇到「阿豐」，
    當時他問伊有無簿子，因為他的簿子現在不能用，他現在在
    做棒球急需簿子，伊就答應簿子借給他，伊當天回去家裡拿
    簿子，並約在天秤座網咖旁邊空地交簿子給他，伊是一次交
    3本簿子給他。當時他叫伊3天後到網咖等他，他要把簿子還
    給伊，但3天後伊去網咖等了一天都沒有等到他，伊有撥打
    電話給他，但都無法聯絡上云云。惟查：
  (一)按被告以外之人於審判外之言詞或書面陳述，除法律有規定
    者外，不得作為證據。當事人、代理人或辯護人於法院調查
    證據時，知有第159條第1項不得為證據之情形，而未於言詞
    辯論終結前聲明異議者，視為有前項之同意。刑事訴訟法第
    159條第1項、第159條之5第2項分別定有明文。被告就被害
    人甲○○、丙○○、丁○○警詢時之陳述，未於言詞辯論終
    結前聲明異議，且經本院審酌其等言詞陳述作成時之情況，
    認為適當，是其等於警詢時之陳述，應有證據能力。
  (二)上揭犯罪事實，業據被害人甲○○、丙○○、丁○○於警詢
    時指述屬實，並有玉山銀行印鑑卡、存戶交易資料查詢單、
    安泰銀行印鑑卡、開戶資料、客戶存提記錄單、自動櫃員機
    交易明細表、郵局立帳申請書、客戶歷史交易清單各1份、
    郵政國內匯款執據2份附卷足考，足見被告之上開玉山銀行
    、安泰銀行、郵局帳戶確係供詐騙集團使用。且衡諸常情，
    一般人至金融機關開設帳戶使用，係方便容易且迅速之事，
    苟有使用金融存款帳戶之正當用途，自以使用其本人或可信
    賴之親友申請之帳戶，最為便利安全，始可避免帳戶名義人
    反悔或心存歹念，利用通知掛失止付及換摺之方式，將帳戶
    內之款項領走一空，使用帳戶人反將蒙受損失，故苟非具意
    圖以他人帳戶從事不法用途，並藉以逃避查緝，自無向無相
    當信任關係之人借用帳戶使用之理。是依一般人通常之知識
    、經驗，均應知不詳姓名之人要求提供帳戶，係欲藉該帳戶
    取得不法犯罪所得，且欲以之隱匿帳戶內資金之實際取得人
    之身分，被告係成年且有智識之人，對此自難諉稱不知。參
    以其迄本院審理終結時均無法陳報「阿豐」之真實姓名、地
    址、聯絡電話，以傳喚到庭作證，顯見其與「阿豐」並非熟
    識，亦無信任關係，卻1次交付3個帳戶之存摺及提款卡予「
    阿豐」使用，所為核與常理有違。
  (三)次按刑法上之故意，分為直接故意（確定故意）與間接故意
    （不確定故意），行為人對於構成犯罪之事實，明知並有意
    使其發生者，為直接故意。行為人對於構成犯罪之事實，預
    見其發生而其發生並不違背其本意者，為間接故意；而間接
    故意與有認識的過失之區別，在於二者對構成犯罪之事實雖
    均預見其能發生，但前者對其發生並不違背其本意，後者則
    確信其不發生。且幫助犯之成立，以行為人主觀上認識被幫
    助者正欲從事犯罪或係正在從事犯罪，且該犯罪有既遂之可
    能，而其行為足以幫助他人實現構成要件者，即具有幫助故
    意，並不以行為人確知被幫助者係犯何罪名為必要。至於行
    為人在正犯實施犯罪前為幫助行為者，則構成事前幫助犯。
    近來詐欺取財之犯罪類型層出不窮，並多數均係利用他人帳
    戶作為詐欺所得財物之出入帳戶，並經媒體廣為披載，被告
    縱使並不確知所出租之帳戶，係遭他人用以對被害人甲○○
    、丙○○、丁○○詐欺取財，亦無法確知取得帳戶之人係以
    何種方法於何時地為詐欺取財之具體內容，惟對於其所出售
    之上揭帳戶，將遭人作為詐欺取財犯行所得財物匯入及提領
    之工具使用，應有認識，且可預見其發生，竟仍同意他人使
    用，顯對帳戶供他人取得不法犯罪所得之用，亦不違背其本
    意，是被告並無確信帳戶不至遭利用為犯罪之用，仍將帳戶
    交付予「阿豐」，足認被告基於幫助犯罪之不確定故意，是
    被告交付帳戶予他人使用之行為，應成立幫助詐欺取財罪甚
    明。
  (四)綜上所述，被告前開所辯，顯係卸責之詞，不足採信。本件
    事證明確，被告幫助詐欺取財之犯行堪予認定。
二、論罪科刑部分：
  (一)查該姓名年籍不詳綽號「阿豐」之成年男子與他人共組詐欺
    集團而為上開詐欺取財犯行，彼此間有犯意聯絡及行為分擔
    ，均為共同正犯。另該詐欺集團成員行為後，刑法於94年1
    月7日修正，同年2月2日公布，自95年7月1日施行，刪除刑
    法第56條連續犯之規定。該詐欺集團成員之犯行，因行為後
    新法業已刪除連續犯之規定，此刪除雖非犯罪構成要件之變
    更，但顯已影響行為人刑罰之法律效果，自屬法律有變更，
    依新法第2條第1項前段規定，比較新、舊法結果，仍應適用
    較有利於該詐欺集團成員之行為時法律即舊法論以連續犯。
    是該詐欺集團成員前後多次詐欺取財之犯行，時間緊接，犯
    罪構成要件相同，顯係基於概括犯意反覆為之，為連續犯，
    應論以詐欺取財罪一罪，並加重其刑。
  (二)被告將帳戶交給姓名年籍不詳之成年男子詐欺，顯係基於幫
    助他人詐欺之犯意，且所為提供帳戶予他人之行為係屬刑法
    詐欺罪構成要件以外之行為，其既以幫助他人犯罪之意思而
    參與犯罪構成要件以外之行為，核其所為，係犯刑法第339
    條第1項詐欺取財罪之幫助犯。被告幫助他人犯詐欺罪，為
    從犯，應依刑法第30條第2項之規定減輕其刑。又被告雖一
    次交付3本帳戶，惟係以一幫助行為幫助他人連續犯罪，僅
    有一幫助行為，並無想像競合犯或連續犯之適用，應僅論以
    一幫助詐欺取財罪，檢察官誤認被告先後交付3本存摺成立
    連續犯，惟經檢察官於本院準備程序時當庭更正，應併敘明
    。雖檢察官未就被告提供郵局帳戶之幫助詐欺取財犯行提起
    公訴，惟被告此部分之犯行，與前揭起訴並經本院判決有罪
    之部分，為單純一罪，為起訴效力所及，本院自得併予審理
    。被告行為後，刑法於94年1月7日修正，同年2月2日公布，
    自95年7月1日施行，修正刑法第33條第5款關於法定刑有罰
    金刑之罪規定，比較修正前後之規定，以修正前刑法較有利
    於被告，依刑法第2條第1項前段之規定，應適用修正前刑法
    規定。
  (三)爰審酌被告因同意提供帳戶供他人非法使用，助長他人犯罪
    風氣，惟其本身未實際參與本件詐欺取財之犯行，責難性較
    小，被害人等所受損害，及否認犯行之犯後態度等一切情狀
    ，量處如主文所示之刑。又被告行為後，刑法於94年1月7日
    修正，同年2月2日公布，自95年7月1日施行，修正刑法第41
    條第1項易科罰金之規定。本件被告依行為時之刑法第41條
    第1項易科罰金折算標準，修正前罰金罰鍰提高標準條例第2
    條前段（現已刪除）規定，就其原定數額提高為100倍折算1
    日，則本件被告行為時之易科罰金折算標準，應以銀元300
    元折算1日，經折算為新臺幣後，應以新臺幣900元折算為1
    日。而修正後之刑法第41條第1項前段則規定：「犯最重本
    刑為5年以下有期徒刑以下之刑之罪，而受6個月以下有期徒
    刑或拘役之宣告者，得以新臺幣1千元、2千元或3千元折算1
    日，易科罰金。」比較修正前後之易科罰金折算標準，以95
    年7月1日施行前之規定，較有利於被告，則應依刑法第2條
    第1項前段，適用修正前刑法第41條第1項前段規定，定其折
    算標準。
據上論斷，應依刑事訴訟法第452條、第299條第1項前段，刑法
第2條第1項前段、第339條第1項、第30條、第41條第1項前段（
修正前），刑法施行法第1條之1第1項、第2項前段，罰金罰鍰提
高標準條例第2條（修正前），現行法規所定貨幣單位折算新臺
幣條例第2條，判決如主文。
本案經檢察官王啟旭到庭執行職務。
中    華    民    國    95    年    9    月    19    日
                    刑事第二庭  審判長法  官  沈福財
                                      法  官  林青怡
                                      法  官  卓春慧
上列正本證明與原本無異。
如不服本判決，應於判決送達後10日內向本院提出上訴狀（應附
繕本）。告訴人或被害人如對於本判決不服者，應具備理由請求
檢察官上訴，其上訴期間之計算係以檢察官收受判決正本之日期
為準。
中    華    民    國    95    年    9    月    19    日
                                      書記官  江芳耀
附錄本案論罪科刑法條全文：
刑法第339條第1項：
意圖為自己或第三人不法之所有，以詐術使人將本人或第三人之
物交付者，處5年以下有期徒刑、拘役或科或併科1千元以下罰金
。


司法院資訊處製作；財團法人民間司法改革基金會備份。
